臺灣彰化地方法院民事裁定
111年度消債職聲免字第34號
聲  請  人  
即  債務人  王國雄  
代  理  人  洪永鴻  
相  對  人
即  債權人  安泰商業銀行股份有限公司


法定代理人  丁予康  


相  對  人
即  債權人  遠東國際商業銀行股份有限公司

法定代理人  周添財  


相  對  人
即  債權人  永豐商業銀行股份有限公司

法定代理人  曹為實  
相  對  人
即  債權人  台北富邦商業銀行股份有限公司

法定代理人  陳聖德  


相  對  人
即  債權人  中國信託商業銀行股份有限公司


法定代理人  利明献  


相  對  人
即  債權人  花旗（台灣）商業銀行股份有限公司


法定代理人  莫兆鴻  
代  理  人  陳正欽  


相  對  人
即  債權人  台新資產管理股份有限公司

法定代理人  吳統雄  
相  對  人
即  債權人  新光行銷股份有限公司

法定代理人  李明新  
代  理  人  鄭穎聰  
上列聲請人因消費者債務清理事件聲請免責，本院裁定如下：
    主  文
債務人王國雄應予免責。
    理  由
一、按法院為終止或終結清算程序之裁定確定後，除別有規定外
    ，應以裁定免除債務人之債務。法院裁定開始清算程序後，
    債務人有薪資、執行業務所得或其他固定收入，扣除自己及
    依法應受其扶養者所必要生活費用之數額後仍有餘額，而普
    通債權人之分配總額低於債務人聲請清算前2年間，可處分
    所得扣除自己及依法應受其扶養者所必要生活費用之數額者
    ，法院應為不免責之裁定；但債務人證明經普通債權人全體
    同意者，不在此限。另債務人有下列各款情形之一者，法院
    應為不免責之裁定；但債務人證明經普通債權人全體同意者
    ，不在此限：一、於7年內曾依破產法或本條例規定受免責
    。二、故意隱匿、毀損應屬清算財團之財產，或為其他不利
    於債權人之處分，致債權人受有損害。三、捏造債務或承認
    不真實之債務。四、聲請清算前2年內，因消費奢侈商品或
    服務、賭博或其他投機行為，所負債務之總額逾聲請清算時
    無擔保及無優先權債務之半數，而生開始清算之原因。五、
    於清算聲請前1年內，已有清算之原因，而隱瞞其事實，使
    他人與之為交易致生損害。六、明知已有清算原因之事實，
    非基於本人之義務，而以特別利於債權人中之一人或數人為
    目的，提供擔保或消滅債務。七、隱匿、毀棄、偽造或變造
    帳簿或其他會計文件之全部或一部，致其財產之狀況不真確
    。八、故意於財產及收入狀況說明書為不實之記載，或有其
    他故意違反本條例所定義務之行為，致債權人受有損害，或
    重大延滯程序。消費者債務清理條例（下稱消債條例）第13
    2條、第133條、第134條定有明文。
二、本件聲請人前於民國110年11月3日與最大債權銀行安泰銀行
    調解不成立後聲請清算，經本院以110年度消債清字第33號
    裁定自111年1月21日下午4時起開始清算程序，並由本院司
    法事務官以111年度司執消債清字第6號執行清算。經司法事
    務官執行清算程序，聲請人可供清算財產僅有新光人壽保險
    股份有限公司保單價值準備金新臺幣（下同）27,703元，業
    經聲請人提出等值現金並分配予各債權人而公告在案，本院
    乃裁定清算程序終結等情，業經本院調取各該卷宗核閱無訛
    。是依前揭規定，本院應依職權裁定是否免除聲請人債務。
三、兩造就免責與否表示意見如下：
（一）聲請人略以：其因工作意外致右手前肢（含手掌）斷肢，
      由於謀職不易便與資方協商降薪留用，每月收入僅12,000
      元，每月收入扣除支出後已無餘額可供清償債務。聲請人
      於清算程序所提與保單價值準備金等值現金為其親屬無償
      提供。聲請人並無消債條例第133條、第134條不免責事由
      ，故應予免責等語。
（二）債權人遠東銀行、花旗銀行、安泰銀行略以：不同意債務
      人免責。請本院依職權調查債務人有無消債條例第133條
      、第134條不免責事由等語。
（三）債權人台北富邦銀行略以：債務人曾持信用卡密集消費，
      有消債條例第134條第4款事由，而不同意債務人免責等語
      。
（四）債權人中國信託銀行略以：債務人現年49歲，尚有工作能
      力，應當竭力清償債務，不同意債務人免責。債務人有消
      債條例第134條第2款、第8款故意隱匿財產、於財產及收
      入狀況說明書為不實記載情事。另請本院依職權調查債務
      人有無消債條例第133條、第134條不免責事由等語。
（五）債權人台新資產管理股份有限公司略以：不同意債務人免
      責。請本院依職權調查債務人有無消債條例第133條、第1
      34條不免責事由，並查詢債務人入出境紀錄，確認其是否
      有奢侈浪費或隱匿財產之行為等語。
（六）債權人新光行銷股份有限公司略以：不同意債務人免責。
      聲請人得於保險未解約情形下提出與其保單價值準備金等
      值現金供分配，顯有消債條例第134條第8款財產及收入狀
      況說明書為不實記載情事等語。
（七）其餘債權人未就債務人免責與否表示意見。
四、經查：
（一）聲請人主張其因右手前肢（含手掌）斷肢而與資方協商降
      薪留用，每月收入僅有12,000元，有其在職薪資證明書、
      身心障礙證明、陳報書在卷可稽（見110年度消債清字第3
      3號卷第127頁、第129頁、本院第57頁），堪信聲請人主
      張上情屬實。又聲請人主張其每月必要生活費支出12,000
      元，則其每月固定收入扣除必要生活費支出後，確無餘額
      ，本件自不符消債條例第133條所定不免責要件。
（二）債權人台北富邦銀行主張聲請人有消債條例第134條第4款
      所定不免責事由，並提出債務人信用卡消費明細為證。惟
      其所提消費明細為聲請人94年至95年間消費明細，而非聲
      請人聲請清算前2年內消費明細，自不符消債條例第134條
      第4款所定不免責要件。
（三）債權人中國信託銀行主張聲請人尚有工作能力，且有消債
      條例第134條第2款、第8款所定不免責事由。惟聲請人右
      手前肢斷肢，工作能力即受有影響，且其每月收入扣除支
      出後已無餘額可供清償債務，顯無法於退休前清償其債務
      本息，亦經本院認定如前。另依聲請人108年度至110年度
      稅務電子閘門財產所得調件明細表所示，聲請人名下無財
      產（見110年度消債清字第33號卷第41頁至第43頁、本院
      卷第17頁），查無聲請人有故意隱匿財產、於財產及收入
      狀況說明書為不實記載之行為。
（四）債權人台新資產管理股份有限公司請本院查詢聲請人入出
      境紀錄。依聲請人入出境查詢結果所示，聲請人並無入出
      境紀錄（見本院卷第55頁），而難認聲請人有何奢侈浪費
      或隱匿財產之行為。
（五）債權人新光行銷股份有限公司主張聲請人可提出與其保單
      價值準備金等值現金供分配，其財產及收入狀況說明書應
      有記載不實。惟聲請人之保單價值準備金金額非鉅，而此
      部分係聲請人親屬無償提供乙情，業據期陳明在卷，應屬
      可信，自難認其財產及收入狀況說明書有何記載不實之處
      。
五、綜上所述，本件聲請人經本院裁定清算程序終結確定，而債
    權人未提出相當證據足證聲請人確有消債條例第133條、第1
    34條各款不免責事由，依消債條例第132條規定，本院自應
    裁定免責。又依消債條例第139條規定，自本院為免責裁定
    確定翌日起1年內，倘發現債務人有虛報債務、隱匿財產或
    以不正當方法受免責等情形，本院仍得依債權人之聲請或依
    職權裁定撤銷免責，併此敘明。
六、據上論結，依消債條例第132條，裁定如主文。
　　
中　　華　　民　　國　　111 　年　　12　　月　　7 　　日
                  民事第一庭    法  官　歐家佑
以上正本係照原本作成。
如不服本裁定，應於裁定送達後10日內，以書狀向本院提出抗告
，並繳納抗告費新臺幣1000元。
中　　華　　民　　國　　111 　年　　12　　月　　7 　　日
                                書記官  黃明慧